【裁判字號】    89,台上,2104
【裁判日期】    890420
【裁判案由】    盜匪
【裁判全文】
最高法院刑事判決                              八十九年度台上字第二一○四號
    上  訴  人  甲○○
右上訴人因盜匪案件，不服台灣高等法院高雄分院中華民國八十七年二月十九日第二
審更審判決（八十七年度上更(一)字第五號，起訴案號：台灣高雄地方法院檢察署八十
四年度偵字第一七五六八號），提起上訴，本院判決如左：
    主  文
上訴駁回。
    理  由
按刑事訴訟法第三百七十七條規定：上訴於第三審法院，非以判決違背法令為理由，
不得為之。是提起第三審上訴，應以原判決違背法令為理由，係屬法定要件。如果上
訴理由狀並未依據卷內訴訟資料，具體指摘原判決不適用何種法則或如何適用不當，
或所指摘原判決違法情事，顯與法律規定得為第三審上訴理由之違法情形，不相適合
時，均應認其上訴為違背法律上之程式，予以駁回。本件原判決撤銷第一審之不當判
決，改判論處上訴人甲○○共同連續意圖為自己不法之所有，以強暴脅迫致使不能抗
拒而取他人之物罪刑。係綜核上訴人於第一審及原審初訊中之自白，同案被告薛憲鴻
之供詞，被害人連永泰、郭源興、陳坤志、蘇麗香、林振華、郭鐘仁、沈文漲、沈財
明、林碧珠、李美慧等人之指訴，證人何俊賢之證詞，贓物領據、保管條、當票、典
當紀錄簿暨扣案之西瓜刀等證據為論據，認定上訴人與薛憲鴻（已判決定讞）及綽號
「金龍」之不詳姓名成年男子，或兩人或三人，共同意圖為自己不法所有之概括犯意
，自民國八十四年八月二十六日起至同年九月四日止，連續四次在高雄市○○街、民
權二路、四維三路、廣西路一帶，以西瓜刀為犯罪工具，無故侵入他人住宅（此部分
未據告訴），對被害人連永泰、郭源興等人施以強暴或脅迫，致使不能抗拒而劫取現
金、金飾、手錶等財物，得手後朋分典當花用之事實，已詳敘其證據取捨及認定之理
由。而以上訴人及薛憲鴻事後翻異前供，核係卸責、迴護之詞，無足採信，且被害人
等於警訊中己指認上訴人之口卡無異，其事後於審判中無法明確指認，乃因時隔日久
，事過境遷，印象模糊所致，應以案發之初所指認者為可採，均於理由內逐一指駁。
復說明上訴人所為係犯懲治盜匪條例第五條第一項第一款之強盜罪。惟公訴意旨所指
上訴人另有原判決附表編號一、二、三之盜匪犯行部分，犯罪尚屬不能證明，因公訴
人認此部分與前開有罪部分，有連續犯之關係屬裁判上之一罪，爰不另為無罪之諭知
等情綦詳。所為論斷，俱有卷內證據資料足憑，從形式上觀察，原判決並無違背法令
之情形存在。查證據之取捨及證據之證明力如何，均屬事實審法院得自由裁量、判斷
之職權，苟其此項裁量、判斷，並不悖乎通常一般之人日常生活經驗之定則或論理法
則，又於判決內論其何以作此判斷之心證理由者，即不得任意指摘其為違法，據為
提起第三審上訴之合法理由。上訴人既供稱與薛憲鴻及綽號「金龍」之人於八十四年
八月三十一日、同年九月四日在高雄市○○○路、廣西路劫取郭鐘仁等人之財物。綽
號「金龍」之人姓名雖屬不詳，但既確有其人，並非有無其人不明，仍屬可得而定，
原判決依上訴人之供述認定上訴人與薛憲鴻及綽號「金龍」共同犯罪，自屬正當合法
。又上訴人與薛憲鴻及綽號「金龍」之人於八十四年八月三十一日在高雄市○○○路
、劫得郭鐘仁、黃朝清之勞力士手錶各一只。其中一只由上訴人取走典當花用，另一
只則由薛憲鴻持往第一當舖典當得款三萬七千元花用，已據同案被告薛憲鴻坦承不諱
，並經證人即第一當舖老板何俊賢證述屬實（見警卷第八、四七頁），雖何俊賢之警
訊筆錄誤載：「據薛嫌稱該手錶係於八十四年八月十六日在高雄市○○區○○街九一
號夥同另一嫌疑人持西瓜刀侵入民宅強盜謝姓被害人得來的，你是否知情？」，然此
乃警員訊問證人之口氣，何俊賢已答：「不知情」。尚難指證人何俊賢之證詞與事實
不符。至證人郭瑞香僅證述薛憲鴻典當之部分與上訴人之強盜行為無關，原判決雖贅
引郭瑞香之證詞及當票，亦不影響於其事實之認定。次查被害人之指訴有部分前後不
符，或相互間有所歧異時，究竟何者為可採，法院仍得本其自由心證予以斟酌，非謂
一有不符或矛盾，即認其全部均為不可採信。被害人於警局已指認上訴人之口卡無異
，上訴人及同案被告薛憲鴻並均已坦承犯案，且有上述贓證物在卷可查，則原審採信
被害人警局之指訴自屬於法有據；被害人事後因印象模糊無法明確指認，徇上訴人之
請求，於上訴本院後具狀撤回告訴，顯非依據卷內訴訟資料具體指摘原判決有何違法
之處。上訴意旨置原判決上開明確論斷於不顧，對原審採證、認事、及證據證明力之
審判職權行使，任憑己見漫指原判決違法，然其所指摘者均重為單純事實上之爭辯，
要非適法之第三審上訴理由。是上訴意旨所指摘原判決違法情事，顯與法律規定得為
第三審上訴理由之違法情形，不相適合。揆諸首開說明，其上訴為違背法律上之程式
，應予駁回。
據上論結，應依刑事訴訟法第三百九十五條前段，判決如主文。
中      華      民      國    八十九    年      四      月     二十     日
                              最高法院刑事第六庭
                                  審判長法官  紀  俊  乾
                                        法官  黃  正  興
                                        法官  陳  東  誥
                                        法官  張  春  福
                                        法官  韓  金  秀
      右正本證明與原本無異
                                              書  記  官
中      華      民      國    八十九    年      四      月    二十五    日


司法院資訊處製作；財團法人民間司法改革基金會備份。
